臺灣新竹地方法院刑事判決
111年度金訴字第398號
公  訴  人  臺灣新竹地方檢察署檢察官
被      告  曾彥鈞



上列被告因違反洗錢防制法等案件，經檢察官提起公訴（111年
度少連偵字第50號），嗣被告於準備程序中就被訴事實為有罪之
陳述，經本院告知簡式審判程序之旨，並聽取被告與公訴人之意
見後，本院合議庭裁定由受命法官獨任進行簡式審判程序，判決
如下：
    主  文
丁○○犯如附表所示之三罪，均累犯，各處如附表主文欄所示之刑
。
    事  實
丁○○於民國110年5、6月間某日，參與真實姓名年籍不詳等人所
屬之詐欺集團（所涉違反組織犯罪條例部分，另由臺灣彰化地方
法院審理），擔任領取帳戶資料包裹之收簿手，負責依指示至指
定地點領取人頭帳戶資料，取得包裹後再前往指定地點將裝有帳
戶資料之包裹交付予集團其他成員。丁○○與該集團成年成員（含
負責向終端被害人施詐之機房成員、負責與人頭帳戶提供者聯繫
之機房成員、負責代為租用領取帳戶時所駕駛汽車之成員、負責
轉交人頭帳戶予集團上游之成員、負責提領人頭帳戶內贓款之車
手成員等）共同基於洗錢、意圖為自己不法所有之三人以上詐欺
取財等犯意聯絡，於110年7月9日下午2時10分許，依指示駕駛由
集團成員代為承租之BCK-1662號自用小客車，前往新竹市○○路00
巷00弄0號「黑貓宅急便自由營業所」領取人頭帳戶提供者黎萬
濠（另由臺灣高等法院審理中）所寄至該處含其國泰世華銀行帳
戶（帳號000000000000號，下稱A帳戶)、土地銀行帳戶（帳號00
0000000000號，下稱B帳戶）、郵局帳戶（帳號00000000000000
號，下稱C帳戶）等存摺及提款卡之包裹，再於同日下午將領得
之上揭帳戶資料轉交予詐欺集團其餘不詳成員使用。另一方面，
該詐騙集團負責向終端被害人施詐之機房成員則先後詐欺如附表
所示之丙○○等3人（相關詐欺時間、詐術手法、匯款時間、匯入
之人頭帳戶等，均如附表所示），所匯入之款項並旋遭該集團車
手提領一空，其等以此輾轉交付之方式製造金流斷點，掩飾及隱
匿詐欺犯罪所得之本質及去向以洗錢。嗣因如附表所示之丙○○等
3人發覺受騙報警處理，始悉上情。
    理  由
（為利精簡，案內相關人於初次提及後將適度省略稱謂）
一、訊據被告丁○○對於前揭犯罪事實均坦承不諱（院卷第91、99
    頁），並經證人黎萬濠、丙○○、甲○○、乙○○於警詢中分別證
    述明確（偵卷第37-38、47-48、56-59、65-66頁），且有BC
    K-1662號自用小客車車籍資料、黎萬濠所寄送包裹之物流紀
    錄、被告簽收紀錄、寄送單據、被告前往領取包裹之相關監
    視錄影截圖、B帳戶之交易明細、黎萬濠與負責與人頭帳戶
    提供者聯繫之機房成員間訊息紀錄及寄送單據照片、丙○○、
    甲○○、乙○○之相關報案暨警方通報紀錄、其等提供與詐欺集
    團機房成員間之相關通話紀錄及匯款紀錄等在卷可查（偵卷
    第15-20、39-42、45-47、48-56、59、61-64、67-70頁），
    足認被告自白與事實相符，是本案事證明確，被告所為足堪
    認定，應予依法論科。
二、法律適用：
  ㈠核被告如附表編號1至3所為，均係犯刑法第339條之4第1項第
    2款之三人以上共同詐欺取財罪，洗錢防制法第14條第1項、
    第2條第2款之洗錢罪。被告先後以一行為同時觸犯上開2罪
    ，分別為想像競合犯，應各從一重之三人以上共同詐欺取財
    罪處斷。其所為上開3次三人以上共同詐欺取財罪間，犯意
    各別，行為互殊，應予分論併罰。又詐欺集團分工細緻，被
    告雖未自始至終參與各階段之犯行，且無證據證明與實際詐
    騙相關被害人之集團成員間彼此完全相識，然依現今詐欺集
    團詐騙之犯罪型態及模式，其等就所屬詐欺集團成員以本案
    手法行騙，無非均為主觀上所已預見之範圍，其等復在合同
    犯意內，分擔犯罪行為之一部，而相互利用其他詐欺集團成
    員之部分行為以遂行犯罪之目的，自難謂無犯意聯絡及行為
    分擔，而應就共同意思範圍內之全部行為負責，故被告與前
    揭事實欄所提及之相關犯罪集團成年成員間，具備犯意聯絡
    及行為分擔，應依刑法第28條之規定論以共同正犯。
  ㈡被告前因犯妨害自由案件，經法院判處有期徒刑確定（相關
    案號：臺中地院107年度訴字第2898號），於108年12月27日
    執行完畢等情，有臺灣高等法院被告前案紀錄表附卷可稽，
    其受徒刑執行完畢後，5年以內故意再犯本案有期徒刑以上
    之3罪，固均為累犯。然司法院大法官釋字第775號解釋意旨
    所提出「特別惡性」、「刑罰反應力薄弱」等裁量是否加重
    最低本刑之判斷標準，既均屬人格責任論的標準，而現有刑
    事司法能量實際上又難以逐案判定行為人個人情狀有無固有
    缺陷，則此等要件自宜予進一步限縮，認為只有在個案中可
    認為行為人具有極為特殊之不法與罪責非難必要時，始予加
    重處斷刑。而經本院審酌被告前案之罪名及執行情形、本案
    之犯罪情節等情，尚不認為其有何等特殊之不法與罪責非難
    必要，故相關前科紀錄於量刑審酌中之素行部分予以確實審
    酌即為已足，爰不另依累犯之規定加重其最低本刑，以免罪
    刑不相當。
三、量刑審酌：
　㈠爰以行為人之行為責任為基礎，審酌本案與刑法第57條各款
    規定相適合之事實暨其他一切情狀（含被告行為參與犯行之
    地位終究並非實際提領款項之車手或收水者，故雖其行為所
    造成丙○○等3人之財產法益損害程度不一，然依被告參與地
    位而言相關被害金額則非應予主要考量之量刑要素，及被告
    於案發後尚知坦承犯罪而合於洗錢防制法第16條第2項規定
    、被告素行等），分別量處如附表主文欄所示之刑；又依刑
    事訴訟法第310條之2準用同法第454條第1項規定，上開審酌
    細節並非行刑事簡式審判程序判決之必要記載事項，爰不另
    予詳細敘明。
　㈡又按數罪併罰之案件，無庸於每一個案判決時定其應執行刑
    ，如待被告所犯數罪全部確定後，於執行時始由檢察官聲請
    法院裁定執行刑，不但能保障被告之聽審權，符合正當法律
    程序，更可提升刑罰之可預測性，減少不必要之重複裁判，
    避免違反一事不再理原則情事之發生（最高法院110年度台
    抗大字第489號裁定意旨參照），故被告本案雖犯數罪，為
    尊重上開最高法院刑事大法庭之統一見解，爰不另定其執行
    刑，併此敘明。
四、沒收：
　　本案並無證據證明被告確有因其犯罪行為而分得詐欺所得，
    或因領取相關人頭帳戶而獲有報酬，爰不另宣告沒收。
據上論斷，應依刑事訴訟法第273條之1第1項、第299條第1項前
段，判決如主文。
本案經檢察官翁貫育提起公訴，由檢察官黃振倫到庭執行職務。
中　　華　　民　　國　　111 　年　　11　　月　　28　　日
                  刑事第一庭  法　官  黃沛文
以上正本證明與原本無異。
如不服本判決應於收受本判決後20日內向本院提出上訴書狀，上
訴書狀應敘述具體理由。上訴書狀未敘述上訴理由者，應於上訴
期間屆滿後20日內補提理由書狀於本院(均須按他造當事人之人
數附繕本 )「切勿逕送上級法院」。 
中　　華　　民　　國　　111 　年　　11　　月　　28　　日
                              書記官  林欣緣

附錄本判決論罪法條：
洗錢防制法第2條第2款
本法所稱洗錢，指下列行為：
二、掩飾或隱匿特定犯罪所得之本質、來源、去向、所在、所有
    權、處分權或其他權益者。
　　
洗錢防制法第14條第1項
有第2條各款所列洗錢行為者，處7年以下有期徒刑，併科新臺幣
5百萬元以下罰金。

中華民國刑法第339條之4第1項第2款
犯第339條詐欺罪而有下列情形之一者，處1年以上7年以下有期
徒刑，得併科1百萬元以下罰金：
二、三人以上共同犯之。
　　
附表
編號 詐欺過程 1 由不詳年籍之詐騙集團成員於110年7月9日晚間7時9分許，假冒為台糖易網購、台新銀行等人員撥打電話予丙○○，佯稱台糖易購網遭駭客入侵，導致客戶資料外洩，而增加50筆訂單將被扣款1萬4400元，需依指示匯款操作解除設定云云，致丙○○因此陷於錯誤，依詐欺集團成員指示於同日晚間8時50分至9時17分許，共計匯款8萬9961元至B帳戶中。  主文： 丁○○犯三人以上共同詐欺取財罪，累犯，處有期徒刑壹年。 2 由不詳年籍之詐騙集團成員於110年7月9日某時，假冒為萬年東海模型玩具電商、第一銀行等人員撥打電話予乙○○，佯稱因網路付款設定錯誤需依指示操作解除設定分期付款云云，致乙○○因此陷於錯誤，依詐欺集團成員指示於同日晚間9時14分許，匯款2萬9987元至C帳戶中。  主文： 丁○○犯三人以上共同詐欺取財罪，累犯，處有期徒刑壹年。 3 由不詳年籍之詐騙集團成員於110年7月7日下午5時許，假冒為傑洛妮絲網路商店、玉山銀行等人員撥打電話予甲○○，佯稱因網路付款設定錯誤需依指示操作解除設定付款云云，致甲○○因此陷於錯誤，依詐欺集團成員指示於110年7月9日下午4時46分許，匯款19萬9989元至A帳戶中。  主文： 丁○○犯三人以上共同詐欺取財罪，累犯，處有期徒刑壹年。